臺灣高等法院刑事判決　　　　　　　　　　　　　　九十一年度交上訴字第十九號
　　上　訴　人
　　即　被　告　庚○○
右上訴人因公共危險等案件，不服臺灣板橋地方法院九十年度交訴字第三十二號，中
華民國九十一年一月三日第一審判決（起訴案號：臺灣板橋地方法院檢察署九十年度
偵字第三五三九號），提起上訴，本院判決如左：
    主  文
上訴駁回。
    事  實
一、庚○○無汽車駕駛執照，仍於民國九十年一月二日凌晨二時十五分許，無照駕駛
    車號ＤＬ─一八一七號自用小客車，沿台北縣泰山鄉○○路由新莊往迴龍方向行
    駛，途經該路與台麗街交岔口時，應注意行車速度，依標誌或標線之規定，及應
    注意車前狀況，隨時採取必要之安全措施，以避免危險之發生，而依當時情形，
    並無不能注意之情事，竟疏未注意，在限速時速六十公里之路段，貿然以時速七
    十公里超速行駛。適甲○○騎乘車號ＧＫＩ─九七二號重型機車搭載黃林玉燕，
    沿台麗街由新莊往泰山方向行駛，行經該路口，庚○○因車速過快閃避不及，撞
    擊甲○○所騎乘之機車，致人車倒地，黃林玉燕因而受有顱內、胸內出血、頭骨
    破裂、肋骨骨折及身體多處擦挫傷等傷勢，經送醫急救，延至同日上午六時四十
    分不治死亡。甲○○則受有頭部外傷併頭皮撕裂傷約三×零點五公分、臉部撕裂
    傷約四×三公分、右腳撕裂傷約五×零點八公分及多處擦挫傷、胸部挫傷、右腓
    骨閉鎖性骨折等傷害。庚○○於肇事後，並未下車查看或救護傷者，亦未報警處
    理，反駕車逃離現場。庚○○於返家後，同日上午五時二十分許，於偵查犯罪職
    權之機關或公務員發覺犯人前，至臺北縣警察局新莊分局明志派出所供承肇事而
    自首，並接受裁判。
二、案經被害人甲○○及黃林玉燕之子女己○○、乙○○、丙○○、丁○○、戊○○
    告訴，被告自首，由臺北縣警察局新莊分局報請臺灣板橋地方法院檢察署檢察官
    偵查起訴。
    理  由
一、右揭犯罪事實，業據被告庚○○於偵審中自白不諱，核與告訴人甲○○、己○○
    、乙○○、丙○○、丁○○等分別於警訊或原審審理中指訴之情節相符，復有交
    通事故調查報告表及照片十幀在卷可稽。另被害人黃林玉燕因本件車禍而死亡，
    亦經檢察官督同檢驗員相驗屬實，制有相驗筆錄、相驗屍體證明書、驗斷書在卷
    可憑；告訴人林超群因本件車禍而受頭部、臉部、胸部、右腳等傷勢，亦有新泰
    綜合醫院出具之診斷證明書足參。按汽車行駛時，汽車駕駛人應注意車前狀況，
    並隨時採取必要之安全措施，又汽車行車速度，依標誌或標線之規定，道路交通
    安全規則第九十三條第一項、第九十四條第三項分別定有明文。依道路交通事故
    調查報告表現場調查所示，肇事路段行車速限為時速六十公里，事故發生時，天
    候晴、道路乾燥、無缺陷、無障礙，視距良好，依當時情況並無不能注意之情事
    ，被告竟疏未注意，致肇本件車禍，使被害人死亡及受傷，其有過失，極為灼然
    。又臺灣省臺北縣區車輛行車事故鑑定委員會鑑定結果，亦認被告超速行駛，肇
    事逃逸等情，有該委員會九十年十月十九日北鑑字第九○二○二三號函在卷可按
    。至被告於肇事後之當日上午五時二十分許，向臺北縣警察局新莊分局明志派出
    所自首，惟其肇事後未下車查看，留在現場救護傷者，或報警處理，即駕車離去
    ，不因事後至警局自首，而解免其肇事逃逸罪責。被告罪行明確，犯行洵堪認定
    ，應予依法論科。
二、核被告駕車過失致人於死、傷部分，係犯刑法第二百七十六條第一項之過失致死
    罪及第二百八十四條第一項之過失傷害罪（原審漏引刑法第二百八十四條第一項
    條文，應予更正）。其無駕駛執照駕車，因而致人死亡、受傷，應依道路交通安
    全管理處罰條例第八十六條第一項加重其刑。另被告駕車肇事致人死、傷後逃逸
    部分，係犯刑法第一百八十五條之四之駕駛動力交通工具肇事致人死傷而逃逸罪
    。其一過失行為致人於死及受傷，係一行為觸犯數罪名，為想像競合犯，應從較
    重之過失致死罪處斷。又駕車肇事致人死傷而逃逸，雖屬公共危險之犯行，但因
    未留在現場救護傷者，或報警處理，使死、傷者處於快速往來交通工具行駛之危
    險處所，可能遭其他車輛繼續撞及或輾壓，生命、身體受持續之危害或不及送醫
    救治而死亡或傷勢擴大，同時侵害被害人之法益。被告其一駕車肇事致人於死或
    受傷之逃逸行為，侵害二法益，亦為想像競合犯，應論以情節較重之駕駛動力交
    通工具肇事致人於死而逃逸罪。被告所犯過失致死、駕車肇事致人於死而逃逸二
    罪，犯意個別、行為互異，應分論併罰。檢察官就被告過失傷害甲○○及駕車肇
    事致甲○○受傷而逃逸部分，雖漏未起訴，惟此部分與起訴之有罪科刑部分，有
    想像競合犯裁判上一罪之關係，為起訴效力所及，法院自應併予審理。被告於肇
    事後於偵查犯罪職權之機關或公務員發覺其犯罪前，主動前往臺北縣警察局新莊
    分局明志派出所，坦承為肇事人，接受裁判，有臺北縣警察局新莊分局查詢被告
    是否自首調查表在卷可稽及被告之警偵訊筆錄在卷可參，核與自首之要件相符，
    應依法減輕其刑，被告過失致人死傷部分，並先加後減之。
三、原審基此認定，援引刑法第二百七十六條第一項、第二百八十四條第一項（漏引
    條文，應予更正）、第五十五條、第一百八十五條之四、第六十二條前段、第五
    十一條第五款、道路交通管理處罰條例第八十六條第一項、罰金罰鍰提高標準條
    例第一條前段等規定，審酌被告無照駕車肇事，致人於死後逃逸，犯罪過失程度
    非輕及其品性、生活狀況、智識程度、犯罪所生之損害，肇事後坦承態度，未與
    被害人家屬為和解等一切情狀，就過失致人於死部分，量處有期徒刑八月，就肇
    事逃逸部分，量處有期徒刑一年，並定其應執行之刑為有期徒刑一年六月。經核
    其認事用法，均無不合，量刑也很妥適。被告上訴意旨，認原審判決量刑過重，
    就原審法院適法範圍裁量權之行使為爭執，因原審審酌一切情狀，量刑並無失入
    ，上訴核無理由，應予駁回。
四、據上論斷，應依刑事訴訟法第三百六十八條，判決如主文。
本案經檢察官柯麗鈴到庭執行職務
中      華      民      國      九十一    年      三      月   十九     日
                            臺灣高等法院刑事第五庭
                                審判長法  官  曾  德  水
                                      法  官  楊  貴  雄
                                      法  官  趙  功  恆
右正本證明與原本無異。
過失致人於死部分，不得上訴。
肇事逃逸部分，如不服本判決應於收受送達後十日內向本院提出上訴書狀，其未敘述
上訴之理由者並得於提起上訴後十日內向本院補提理由書（均須按他造當事人之人數
附繕本）。
                                      書記官  孫  佩  琳
中      華      民      國      九十一    年      三      月   十九     日
附錄本案論罪科刑法條全文：
刑法第二百七十六條第一項
因過失致人於死者，處二年以下有期徒刑、拘役或二千元以下罰金。
刑法第二百八十四條第一項
因過失傷害人者，處六月以下有期徒刑、拘役或五百元以下罰金。致重傷者，處一年
以下有期徒刑、拘役或五百元下罰金。
刑法第一百八十五條之四
駕駛動力交通工具肇事，致人死傷而逃逸者，處六月以上五年以下有期徒刑。
